【裁判字號】    97,上訴,4934
【裁判日期】    971125
【裁判案由】    毒品危害防制條例
【裁判全文】
臺灣高等法院刑事判決                97年度上訴字第4934號
上  訴  人    台灣板橋地方法院檢察署檢察官
被      告    乙○○
指定辯護人    本院公設辯護人甲○○
上列上訴人因被告違反毒品危害防制條例案件，不服台灣板橋地
方法院97年度訴字第2375號，中華民國97年9月17日第一審判決
（起訴案號：台灣板橋地方法院檢察署97年度偵緝字第606號）
，提起上訴，本院判決如下：
    主  文
上訴駁回。
    事  實
一、乙○○前因違反毒品危害防制條例案件，經原審於民國（下
    同）95年5月23日以95年度簡字第2368號刑事簡易判決判處
    有期徒刑五月，於95年5月23日判決確定，嗣於96年3月23日
    縮刑期滿執行完畢（致使本件構成累犯）。詎其猶不知悔改
    ，基於幫助施用第二級毒品甲基安非他命之犯意，為下列行
    為：
  (一)於96年7月下旬某日，受韓昆助所託代為購買甲基安非他命
    ，經與真實姓名不詳，綽號「小龍」之成年藥頭聯絡後，即
    由韓昆助騎車搭載乙○○至臺北縣中和市秀朗橋附近，由乙
    ○○一人前往某網路咖啡店，以韓昆助所交付之新臺幣（下
    同）2千元向綽號「小龍」之人購得甲基安非他命，再與韓
    昆助返回其位在臺北縣中正路58號11樓之2住處，與韓昆助
    一同施用上開毒品。
  (二)於96年8月中旬某日，在上開住處受韓昆助所託，獨自前往
    臺北縣秀朗橋附近，以韓昆助所交付之1千元向綽號「小龍
    」之人購買甲基安非他命，復返回上開住處，與韓昆助一同
    施用。而以該等方式幫助韓昆助施用第二級毒品2次。嗣因
    韓昆助於96年8月26日經警採尿送驗結果呈甲基安非他命陽
    性反應，依韓昆助之供述而查悉上情。
二、案經臺北縣政府警察局板橋分局移送臺灣板橋地方法院檢察
    署檢察官偵查起訴。
    理  由
壹、程序方面：
  (一)按被告以外之人於審判中滯留國外或所在不明而無法傳喚或
    傳喚不到者，其於檢察事務官、司法警察官或司法警察調查
    中所為之陳述，經證明具有可信之特別情況，且為證明犯罪
    事實之存否所必要者，得為證據，刑事訴訟法第159條之3第
    3款定有明文。經查，證人韓昆助經原審合法傳喚、拘提均
    未到庭，有原審送達證書及拘票各2件在卷可稽，且證人韓
    昆助現為臺灣板橋地方法院檢察署另案通緝中，此有本院被
    告前案紀錄表1份在卷可按。又證人韓昆助於警詢、偵訊中
    均自承施用甲基安非他命之不利於己之事實，堪信其於警詢
    中之證詞應係出於己意。且證人韓昆助於警詢中之證述，亦
    與被告於檢察官偵查中之供述大致相符，足認證人韓昆助警
    詢之證詞具有可信之特別情況，復為證明被告幫助施用第二
    級毒品犯行所必要，揆諸前揭說明，應認證人韓昆助於警詢
    中之證詞具證據能力。
  (二)按被告以外之人於偵查中向檢察官所為之陳述，除顯有不可
    信之情況者外，得為證據，刑事訴訟法第159條之1第2項定
    有明文。查證人韓昆助於檢察官偵查中所為之陳述，已依法
    具結其證言，核無顯不可信之情形，依前開規定，自得為證
    據。
  (三)本件認定事實所引用之其他卷證資料，並無證據證明係公務
    員違背法定程序所取得，且檢察官、被告及其辯護人於原審
    及本院準備程序及審判期日時均表示無意見而不予爭執，且
    迄至言詞辯論終結前亦未再聲明異議，依刑事訴訟法第159
    條之5第1項之規定及第158條之4反面解釋，本件認定事實所
    引用之其他證據縱屬傳聞證據，亦均有證據能力。
貳、實體部分：
一、訊據被告乙○○固坦承於96年7月間受證人韓昆助委託聯絡
    藥頭，並偕同韓昆助前往購買第二級毒品甲基安非他命等情
    不諱，惟矢口否認有何販賣或幫助第二級毒品之犯行，於原
    審辯稱：只有與韓昆助一起去中和市秀朗橋附近網咖向綽號
    「小龍」的人拿過甲基安非他命1次；於本院審理時則辯稱
    ：我跟韓昆助只有1次而已，第2次一起去網咖找「小龍」就
    沒有拿到云云。惟查：
  (一)前揭事實，業經被告於97年3月6日檢察官偵訊時供稱：96年
    7月有與韓昆助一起去秀朗橋向其友人拿2千元毒品，之後二
    人一起施用，8月中旬某日又與韓昆助一起去向友人拿1千元
    的毒品，其後2人再一起施用等語明確，復經證人韓昆助於
    警詢中陳稱：96年7月下旬、8月中旬各到被告中和市○○路
    公寓1次，請被告幫忙買甲基安非他命等語、於檢察官偵訊
    時具結證稱：於96年7月下旬及8月中旬請被告幫忙買了2次
    毒品，2次都是先以電話聯絡後，再前往被告中和市○○路
    的住家，第1次是拿2千元請被告幫忙購買，由被告帶我去秀
    朗橋附近跟他朋友拿，第2次是我到他家後，他向我拿1千元
    後出門去拿安非他命，我在他家等，約半小時後被告帶著安
    非他命回來並交給我等語在卷，核證人韓昆助就委請被告代
    為購買甲基安非他命之次數、時間、第1次有與被告一同前
    往購買及交易地點、第2次在被告家中等待被告外出購買毒
    品等重要情節，前後證述一致，雖證人韓昆助於檢察官偵訊
    時就2次購買毒品金額，與警詢時之陳述略有出入，然證人
    因記憶能力、表達能力、嚴謹程度不同，對同一事件之細節
    異其供述乃供述證據性質所必然，未必絕對出於虛偽所致，
    尚不得謂其陳述有部分前後稍有不同，即認其全部均不可採
    信；又參酌證人於歷次檢察官偵訊時，就委託被告代購毒品
    2次、各次購買之金額等重要事實與被告前揭供述，大致相
    符，且於檢察官偵訊時業以證人身分具結，以擔保其證言之
    真實，堪認有關證人韓昆助2次委請被告代為購買甲基安非
    他命之金額及第2次交易之情節，應以證人於檢察官偵訊時
    所為證述，較值採信。此外，證人韓昆助確有施用第二級毒
    品甲基安非他命之行為，並經原審以97年度毒聲字第389號
    裁定送觀察、勒戒一節，有上開裁定及本院被告前案紀錄各
    1份在卷足佐。是依證人上開證述及被告前於檢察官偵訊時
    之供述內容，顯見被告確受證人委託代向他人購買甲基安非
    他命，以供證人施用無疑。至被告嗣於原審準備程序及審理
    時改稱：96年8月間，韓昆助又來找我，我好像跟他拿1千元
    ，算是我向他借的，但後來並沒有拿到毒品、只有跟韓昆助
    一起去拿甲基安非他命1次，第2次我不知道，於本院審理時
    改稱伊跟韓昆助只有1次而已，第2次一起去網咖找「小龍」
    就沒有拿到云云，顯均屬事後飾卸之詞，難以採信。
  (二)另有關證人於96年7月下旬委請被告代為購買甲基安非他命
    事宜之情節，迭經證人韓昆助於96年12月13日檢察官偵訊時
    具結證稱：第1次是我到被告家後，被告帶我去跟他朋友拿
    等語，及於97年1月10日檢察官偵訊時證稱：第1次是被告帶
    我去秀朗橋附近，我拿2千元請他幫我買，我在路邊的便利
    商店等，被告離開約10幾分鐘，就帶著安非他命回來，後來
    到他住處才交給我等語明確。被告雖辯稱：該次係偕同證人
    韓昆助至上開網路咖啡店，由證人自行與「小龍」交易，證
    人也認識「小龍」，只是不知「小龍」之住處，其僅係帶證
    人去網路咖啡店找「小龍」，未經手錢或毒品，只要在該網
    路咖啡店即可找到「小龍」，縱其未出面，「小龍」也會賣
    甲基安非他命予證人云云，然查，倘證人韓昆助與「小龍」
    本即相識，並於96年7月下旬經由被告帶同證人前往上開網
    路咖啡店，由證人自行與「小龍」交易毒品，則證人有此交
    易經驗後，當知如何尋得「小龍」直接購買毒品，自無於96
    年8月中旬再次輾轉透過被告向「小龍」購買甲基安非他命
    之必要，從而，證人所證稱：係與被告同至秀朗橋附近後，
    將2千元交由被告前往不詳地點購買甲基安非他命等語，應
    與事實相符，而堪採信。從而，被告前揭所辯，乃避重就輕
    推諉卸責之詞，洵無足取。
  (三)按良以毒品買受者之指證，其憑信性於通常一般人已有所懷
    疑，尚難確信其為真實。況依毒品危害防制條例第17條之規
    定，其供出毒品來源而破獲者，復得減輕其刑，則其指證之
    真實性猶有疑慮，是施用毒品者之指證，其真實性有待其他
    必要證據加以補強。茲所謂必要之補強證據，固不以證明販
    賣毒品犯罪構成要件之全部事實為必要，但以與施用者之指
    證具有相當之關聯性為前提，其經與施用者之指證綜合判斷
    ，已達於通常一般人均不致有所懷疑，而得確信施用者之指
    證為真實者，始得為有罪之認定，此為無罪推定原則之必然
    推演（最高法院93年度台上字第6750號判決可資參照）。本
    件證人韓昆助於檢察官偵查中雖曾證稱：向被告買了2次毒
    品等語，惟細譯證人於歷次警、偵訊時所為證述內容：「我
    所吸食的安非他命，我去中和找獄中所認識的朋友乙○○，
    請他幫我買安非他命，我總共去找他2次」、「（問：你是
    否知道乙○○有無販售毒品？）這點我不清楚，但是我可以
    肯定他一定可以拿到安非他命」（見96偵字第26543號卷第1
    4、15頁）、「我拿新臺幣2千元請他（指被告）幫我買。」
    （同上偵卷第46頁）等語，僅在證述如何委託被告代為購買
    甲基安非他命施用，參以前揭認定之2次交易甲基安非他命
    過程，足見被告供稱其係受韓昆助之委託，幫忙向他人購買
    甲基安非他命事宜，並非意圖營利而直接販賣甲基安非他命
    予韓昆助等情，尚非無據，又證人並證稱：「（第2次乙○
    ○賣安非他命給你的時地？）答：96年8月中旬……這次我
    到了他家，乙○○就先跟我拿1千元，乙○○要我在他住處
    等他……，他離開約半小時，回來就帶著安非他命交給我，
    因為沒有磅秤，所以我不知道重量，但數量不多……」等語
    （見同上偵卷第47頁），衡諸販賣毒品者，一旦遭查獲之刑
    責極重，從而對於所販賣毒品之重量及利潤當錙銖必較，電
    子磅秤亦為必備用具，絕無便宜從事之理，此乃販賣毒品者
    間之常情，而據證人韓昆助所述，被告及證人2人非但無電
    子磅秤在手，對於毒品之重量2人亦無概念，顯見2人對此與
    一般販賣毒品者之態度迥不相同，殊難依此而認被告有何販
    賣毒品之行為，此外，復查無任何足以證明被告係意圖營利
    向「小龍」或他人販入甲基安非他命，再販賣與韓昆助營利
    之積極證據，尚難遽認被告有販賣甲基安非他命予韓昆助之
    犯行。
  (四)至被告及其辯護人向原審及本院聲請傳喚證人韓昆助，惟經
    原審於審理期日傳喚、拘提該證人均未到庭，且在另案通緝
    中查無在監在押，足見證人韓昆助現已所在不明，客觀上難
    以進行交互詰問程序，而依卷內積極證據資料既已足資認定
    被告前揭犯罪事實，故認已無再續為傳喚之必要，附此敘明
    。
二、綜上所述，本案事證明確，被告幫助施用第二級毒品之犯行
    洵堪認定，應依法論科。
三、核被告所為，係犯刑法第30條第1項前段、毒品危害防制條
    例第10條第2項之幫助施用第二級毒品罪，至公訴意旨雖認
    被告上開犯行均係犯毒品危害防制條例第4條第2項之販賣第
    二級毒品罪嫌，惟本案不能證明被告係基於營利之意圖向「
    小龍」或他人販入安非他命再賣予韓昆助圖利，業如前述，
    惟被告如事實欄所載交付甲基安非他命予韓昆助施用之社會
    基本事實相同，自應變更起訴法條。被告2次所犯幫助施用
    第二級毒品犯行，犯意各別，應予分論併罰，並均按正犯之
    刑減輕其刑。又被告有如事實欄所載犯罪執行完畢紀錄，此
    有本院被告前案紀錄表1份在卷足稽，其於有期徒刑執行完
    畢後五年內，故意再犯本件有期徒刑以上之刑之二罪，均為
    累犯，各應依刑法第47條第1項規定，加重其刑，並均依法
    先加後減之。
四、原審以被告乙○○犯罪明確，而適用毒品危害防制條例第10
    條第2項、刑法第11條前段、第30條第1項前段、第2項、第4
    7條第1項、第41條第1項前段、第51條第5款，並審酌被告以
    代買毒品之方式幫助他人施用第二級毒品，戕害他人身心健
    康，並危害社會秩序，及被告代買毒品之數量、次數，暨犯
    後否認犯行之態度，兼衡被告之智識程度、生活狀況等一切
    情狀，分別就被告2次犯行各判處有期徒刑四月，並均分別
    諭知有期徒刑如易科罰金以新台幣1,000元折算1日，並定其
    應執行有期徒刑六月，並諭知有期徒刑如易科罰金以新台幣
    1,000元折算1日，以示儆懲。經核原判決上開認事用法，洵
    無違誤，量刑亦屬妥適。檢察官上訴以被告本件所為係屬販
    賣毒品行為，並非幫助施用毒品行為而指摘原判決不當云云
    ，惟查，毒品危害防制條例所謂販賣毒品罪，不以販入後復
    行賣出為必要，只要以營利為目的，將毒品販入或賣出，有
    一於此，其販賣毒品之犯罪即告完成。故行為人於販入或賣
    出毒品之時，是否有賣出營利之意圖，攸關該罪成立與否之
    認定（最高法院97年度台上字第5381號判決參照），本件被
    告所為，乃係幫助證人韓昆助向「小龍」購入毒品施用，亦
    即證人韓昆助係委請被告代其向「小龍」購買毒品施用，被
    告並無販入毒品再賣予證人韓昆助之營利意圖，亦無證據證
    明被告有賺取差價或減扣毒品數量以充差價之證據，且被告
    於取得毒品後即與證人韓昆助一同返回被告住處並一起施用
    ，參照證人韓昆助證稱「請他幫我買」，而非稱「向他買」
    ，且被告亦非即刻交付毒品，而係要外出另行購買後回來交
    付，此與一般販毒之常情係自己有貨而直接交付者亦迥然不
    同，所辯是委託代買或合資買，並無營利，尚非不可採信，
    則被告僅有基於幫助施用毒品之犯行，並無以販賣毒品罪相
    繩之餘地；第按刑事訴訟法第161條第1項規定：檢察官就被
    告犯罪事實，應負舉證責任，並指出證明之方法。對於其所
    訴之被告犯罪事實，應負提出證據及說服之實質舉證責任，
    倘所提出之證據，不足為被告有罪之積極證明，或其闡明之
    證明方法，無從說服法官以形成被告有罪之心證，基於無罪
    推定之原則，自應為被告無罪判決之諭知。而證據之取捨與
    證據之證明力如何，均屬事實審法院得自由裁量、判斷之職
    權，茍其此項裁量、判斷，並不悖乎通常一般人日常生活經
    驗之定則或論理法則，又於判決內論敘其何以作此判斷之心
    證理由者，即不得任意指摘其為違法。茲原判決已詳敘就卷
    內證據調查之結果，而為綜合判斷、取捨，認不足證明被告
    確有公訴人所指訴之犯行，其得心證的理由已說明甚詳，且
    所為論斷從形式上觀察，亦難認有違背經驗法則、論理法則
    ，或有其他違背法令之情形，自不容任意指為違法。本件公
    訴人提起上訴，仍執臆測推想之詞以被告涉有販賣毒品而為
    爭執，復未提出其他積極事證證明被告確有何販入或販出毒
    品之營利意圖，其砌詞漫指原判決不當，尚無可取，上訴為
    無理由，應予駁回。
據上論斷，應依刑事訴訟法第368條，判決如主文。
本案經檢察官張熙懷到庭執行職務。
中    華    民    國    97    年    11    月    25    日
                  刑事第十四庭  審判長法  官  陳志洋
                                      法  官  謝靜慧
                                      法  官  梁耀鑌
正本證明與原本無異。
檢察官如不服本判決，應於收受送達後10日內向本院提出上訴書
狀，其未敘述上訴之理由者並得於提起上訴後10日內向本院補提
理由書（均須按他造當事人之人數附繕本）。
被告不得上訴。
                                      書記官  楊麗雪
中    華    民    國    97    年    11    月    25    日
附錄：本案論罪科刑法條全文
毒品危害防制條例第10條第2項：
施用第二級毒品者，處3年以下有期徒刑。


司法院資訊處製作；財團法人民間司法改革基金會備份。
